臺灣臺南地方法院民事判決
109年度訴字第1159號
原      告  邱偉翰  

被      告  王澤祐  

上列當事人間請求侵權行為損害賠償事件，原告提起刑事附帶民
事訴訟，經本院刑事庭裁定移送前來(109年度附民字第96號)，
本院於民國109年11月18日言詞辯論終結，判決如下：
    主      文
被告應給付原告新臺幣參萬捌仟貳佰玖拾元，及自民國一○九年
三月二十一日起至清償日止，按年息百分之五計算之利息。
原告其餘之訴及假執行之聲請均駁回。
本判決第一項得假執行。
    事實及理由
一、原告起訴主張：
(一)被告前於民國108年10月4日凌晨0時23分許，在臺南市○區
    ○○街00號對面，基於傷害他人身體之犯意，徒手掐住原告之
    頸部，將原告自機車上拉下，致原告人車倒地，因而受有右
    手腕扭傷、頸部挫傷等傷害（下稱系爭傷害）。原告因上開
    傷害，受有如下損失：
 1、醫療費用合計新臺幣（下同）73,080元：
 (1)原告因上開傷害需每月定期回診，每次掛號費150元；又每
    月需進行6次復健治療，每次部分負擔50元、震動或其他機
    械性治療技術費（物理治療）150元、操作治療技術費150元
    。
 (2)原告住家距離診所4.7公里，每次前往回診或復健單趟計程
    車資195元，每次來回1趟，單月6次。
 (3)原告每月需使用6包「白芷金絲膏」（10片/包），每包100
    元，單月合計600元。
 (4)以上單月醫療費用合計6,090元，共求償12個月即73,080元
    。
 2、精神慰撫金50萬元：原告因上開傷害長期疼痛造成無法入睡
    及精神折磨，工作服務品質降低、工作時間縮減，須經常調
    班就醫，騎乘機車時對人群有恐懼陰影，為此請求被告應賠
    償慰撫金50萬元。
(二)爰依侵權行為之法律關係提起本訴。聲明：⒈被告應給付原
    告573,080元，及自起訴狀繕本送達翌日起至清償日止，按
    年息百分之五計算之利息；⒉願供擔保，請准宣告假執行。
二、被告則以：伊於事發當時認為原告是黑道想對伊不利，為自
    保才動手，事發隔天就有傳簡訊向原告道歉。對於原告提出
    之醫療單據沒有爭執，但原告主張之醫療費用應提出單據，
    伊看原告公開之臉書，原告於108年10月10日就去看國慶煙
    火，同年11月18日還可以到阿里山，本件傷害事件沒有影響
    原告的行動及健康，原告還有去幫新人拍照；不同意給付交
    通費用及慰撫金等語，資為抗辯。聲明：原告之訴及假執行
    之聲請均駁回。
三、得心證之理由：
(一)本件被告因於上揭時地傷害原告，業經本院刑事庭以109年
    度訴字第151號刑事判決認定被告犯傷害罪，並判處拘役50
    日（得易科罰金）（下稱系爭刑事案件）等情，業經本院職
    權調閱上開刑事案卷核閱無訛（見訴字卷第117頁，電子卷
    證見同卷第39頁，下稱系爭刑事案卷）。至於被告辯稱其於
    事發當時認為原告有意傷害伊，伊係正當防衛云云，惟據原
    告於系爭刑事案件109年5月12日審理期日以證人身份結證否
    認有意傷害被告，並陳稱：伊於事發當時接獲被告前妻即訴
    外人劉依玲電話，請伊前往現場，伊不知劉依玲為何打電話
    給伊，但因為伊之前是汽車業務，原告與劉依玲之前曾向伊
    買車，伊猜想可能是發生車禍之類，才騎乘機車前往現場，
    到現場時伊還有向被告伸手打招呼，被告突然衝過來掐住伊
    脖子，將伊從機車上拉下來等語；被告則於同上刑事案件審
    理期日自承：原告於事發當天騎摩托車過來，不是衝向伊，
    是騎向伊這邊來，騎過來之後有停下來，伊站在機車正前方
    詢問原告是不是一直在跟蹤伊等語。則據被告自承之內容，
    原告於事發當時係正常騎乘機車靠近，且有停下來與被告對
    話，依常情一般人不致誤認存在原告有意攻擊之現在不法侵
    害，況被告如誤認原告有意攻擊，為避免遭原告騎乘機車蓄
    意衝撞，正常反應在原告騎乘機車接近時應係反射性跳開，
    詎被告尚站在機車前方與原告對話，益證被告於事發當時並
    無誤認原告有意攻擊被告，被告辯稱其傷害原告係出於正當
    防衛云云，自不可採信。本院審酌上開證據，認為原告主張
    其於前揭時地遭被告傷害而致傷之事實，真實可信。是以，
    被告既不法侵害原告成傷，自應就原告所受損害負侵權行為
    損害賠償責任。
(二)按因故意或過失，不法侵害他人之權利者，負損害賠償責任
    ；不法侵害他人之身體或健康者，對於被害人因此喪失或減
    少勞動能力或增加生活上之需要時，應負損害賠償責任；又
    不法侵害他人之身體、健康、名譽、自由、信用、隱私、貞
    操，或不法侵害其他人格法益而情節重大者，被害人雖非財
    產上之損害，亦得請求賠償相當之金額，民法第184條第1項
    前段、第193條第1項、第195條第1項分別定有明文。茲就原
    告請求賠償項目及金額是否准許，分述如下：
  ⒈醫療費用部分：查本件據原告所提出全部醫療支出費用單據
    合計金額僅8,290元如附件附表所示，原告主張其因系爭傷
    害，經醫師診斷建議每月須復健6次云云，未舉證以實其說
    （訴字卷第77頁），自應以實際支出費用金額為據。又原告
    請求被告賠償共12個月之醫療費用云云，然據卷附原告所提
    出維新診所於109年1月3日所出具診斷證明書，僅記載醫師
    建議繼續門診追蹤及規律復健治療6個月（附民卷第13頁）
    ，原告復未能證明於如附件附表最後一次於109年6月9日復
    健門診紀錄之後，尚有其他醫療費用支出，應認其得請求被
    告賠償之醫療費用，以附件附表醫療費用單據合計金額共8,
    290元為限。
  ⒉交通費用部分：原告請求被告賠償其搭乘計程車往返醫療院
    所就診所支出之交通費用部分，業據被告表示不同意給付，
    並抗辯原告應係騎乘機車往返醫療院所，並無所謂計程車車
    資支出等語。而原告雖主張其狀況嚴重的時候會搭乘計程車
    等語，然無法特定如附件附表所示就醫紀錄哪幾次係搭乘計
    程車、哪幾次係自行騎乘機車前往就診，亦無法提出任何搭
    乘計程車而有支出計程車車資之證據（訴字卷第82頁），應
    認此部分損失不能證明，其請求被告賠償此部分費用自不能
    准許。
　⒊白芷金絲膏部分：原告未能就此部分支出之必要性舉證（訴
    字卷第77頁），其請求被告賠償此部分支出，亦無法准許。
　⒋精神慰撫金部分：
  ⑴按被害人受有非財產上損害，請求加害人賠償相當金額之慰
    撫金時，法院對於慰撫金之量定，應斟酌實際加害情形、所
    造成之影響、被害人痛苦程度、兩造之身分、地位、經濟情
    形及其他各種狀況，以核定相當之數額（最高法院51年臺上
    字第223號、47年臺上字第1221號判例意旨可資參照）。
  ⑵查原告因系爭傷害行為而受有前開身體之傷害，其身心必因
    而承受相當之痛苦，是原告本於侵權行為之法律關係，請求
    被告賠償其非財產上之損害，洵屬有據。爰審酌原告於本院
    審理時自述教育程度為大學畢業、業商，被告則於本院審理
    時自述教育程度為碩士、職業為教師（見訴字卷第78、76頁
    ），暨雙方依卷附稅務電子閘門財產所得調件明細表所載之
    資力情形（見訴字卷第51至66頁）等兩造之身分、智識程度
    、經濟能力、傷害情節、原告所受之傷勢及生理上所受之痛
    苦等一切情狀，認原告得請求被告賠償之精神慰撫金以3萬
    元為適當，逾此範圍，不應准許。
(三)末按給付無確定期限者，債務人於債權人得請求給付時，經
    其催告而未為給付，自受催告時起，負遲延責任；其經債權
    人起訴而送達訴狀，與催告有同一之效力，民法第229條第2
    項定有明文。又遲延之債務，以支付金錢為標的者，債權人
    得請求依法定利率計算之遲延利息；但約定利率較高者，仍
    從其約定利率；應付利息之債務，其利率未經約定，亦無法
    律可據者，週年利率為百分之5，同法第233條第1項、第203
    條亦有明定。原告對於被告之侵權行為損害賠償請求權，係
    屬給付未有確定期限之金錢債權，從而，原告併予請求自起
    訴狀繕本送達被告之翌日即109年3月21日（見附民卷第25頁
    送達證書）起至清償日止，按週年利率百分之5計算之利息
    ，亦屬有據，應予准許。
四、綜上所述，原告本於侵權行為之法律關係，請求被告賠償醫
    療費用8,290元、慰撫金3萬元，共38,290元，及自109年3月
    21日起至清償日止，按週年利率百分之5計算之利息，為有
    理由，應予准許；逾此部分之請求，為無理由，應予駁回。
五、本件原告勝訴部分，所命給付之金額未逾50萬元，依民事訴
    訟法第389條第1項第5款規定，應依職權宣告假執行；至原
    告敗訴部分，其假執行之聲請即失所附麗，應予駁回。
六、本件事證已臻明確，兩造其餘攻擊防禦方法及所提證據，於
    判決結果不生影響，爰不一一論列，併此敘明。
七、本件損害賠償事件乃刑事附帶民事訴訟，由本院刑事庭移送
    前來，迄本院言詞辯論終結止，當事人並無任何裁判費或其
    他訴訟費用之支出，自無諭知訴訟費用負擔之必要，併此指
    明。 
中　　華　　民　　國　　109 　年　　12　　月　　25　　日
                  民事第三庭    法  官  許嘉容
以上正本證明與原本無異。
如不服本判決，應於判決送達後20日內，向本院提出上訴狀並表
明上訴理由，如於本判決宣示後送達前提起上訴者，應於判決送
達後20日內補提上訴理由書（須附繕本）。
如委任律師提起上訴者，應一併繳納上訴審裁判費。
中　　華　　民　　國　　109 　年　　12　　月　　29　　日
                                書記官  謝靜茹